【裁判字號】    99,上易,1876
【裁判日期】    991019
【裁判案由】    賭博
【裁判全文】
臺灣高等法院刑事判決                99年度上易字第1876號
上  訴  人
即  被  告  甲○○
上列上訴人因賭博案件，不服臺灣臺北地方法院99年度易字第13
44號，中華民國99年7 月5 日第一審判決（起訴案號：臺灣臺北
地方法院檢察署99年度偵字第4778號），提起上訴，本院判決如
下：
    主  文
上訴駁回。
    事  實
一、甲○○與郭文傑（業經原審判決有罪確定）意圖營利，共同
    基於提供賭博場所及聚眾賭博之犯意聯絡，由郭文傑自民國
    99年1 月間某日起，提供其所承租之臺北市松山區○○○路
    100 巷26號1 樓及地下1 樓作為賭博場所，聚集不特定人以
    麻將賭博財物，並由甲○○在該處負責收取抽頭金、提供飲
    食、泡茶及打掃等工作，而在該處以賭博麻將每將（四圈）
    收取抽頭金新臺幣（下同）600 元之方式牟利。嗣經民眾檢
    舉，警察於99年2 月5 日晚間9 時45分許，前往上址查察，
    適有賭客曾汪秀琪、曾子堯、簡秀貞及柯珠碧在上址以麻將
    賭博財物（每底500 元，每臺100 元），而為警當場查獲，
    並扣得如附表所示之物。
二、案經臺北市政府警察局松山分局報告臺灣臺北地方法院檢察
    署檢察官偵查起訴。
    理  由
一、按被告以外之人於審判外之言詞或書面陳述，除法律有規定
    者外，不得作為證據。又被告以外之人於審判外之陳述，雖
    不符前4 條之規定，而經當事人於審判程序同意作為證據，
    法院審酌該言詞陳述或書面陳述作成時之情況，認為適當者
    ，亦得為證據，刑事訴訟法第159 條第1 項、第159 條之5
    第1 項定有明文。證人曾子堯、曾汪秀琪、簡秀貞、柯珠碧
    於警詢之筆錄；及共同被告郭文傑於警詢之供述、檢察官訊
    問時之證詞；通聯紀錄1 份、搜索扣押筆錄、扣押物品目錄
    表、房屋租賃契約、民眾檢舉資料各1 份等，均為被告甲○
    ○以外之人於審判外之言詞及書面陳述，惟被告及檢察官於
    原審審理時及本院準備程序時，均同意作為證據，本院揆諸
    前開法條規定，核無違法取證或其他瑕疵，證據力亦無明顯
    過低之情形，認為以之作為證據應為適當，合先敘明。
二、訊據上訴人即被告甲○○堅詞否認有何意圖營利聚眾賭博或
    提供賭博場所之犯行，上訴狀中辯稱：郭文傑承租上址經營
    餐廳，因經營不善，於99年1 月間暫停營業，已付之租金無
    法退回，才將上址提供給好友聚會打麻將聯誼，案發當天僅
    幫忙代訂便當、飲料，並非受雇於郭文傑，也沒有向賭客收
    取抽頭金云云。經查：
（一）共同被告郭文傑自98年4 月5 日起至99年4 月4 日止，以
      每月40,000元之代價承租臺北市松山區○○○路100 巷26
      號1 樓及地下1 樓，於99年2 月5 日晚間9 時45分許，適
      賭客曾汪秀琪、曾子堯、簡秀貞及柯珠碧在上址以麻將賭
      博財物（每底500 元，每臺100 元），為警當場查獲，當
      時被告甲○○亦在場，並扣得如附表所示之物等事實，業
      據證人曾子堯、曾汪秀琪、簡秀貞、柯珠碧於警詢時陳稱
      明確，並有搜索扣押筆錄、扣押物品目錄表、房屋租賃契
      約、民眾檢舉資料各1 份、現場照片12張等在卷可稽，復
      為被告甲○○所不否認，自堪認定。
（二）被告甲○○雖以上詞置辯，惟查：證人曾子堯於99年2 月
      6 日警詢時陳稱：當天在上址和柯珠碧、簡秀貞及曾汪秀
      琪打麻將，以現金賭博，打1 底500 元，1 臺100 元，每
      將抽頭600 元，由被告甲○○收取抽頭金，被告甲○○係
      同案被告郭文傑聘請來負責煮飯、泡茶及打掃的人，當天
      係被告甲○○於下午2 時7 分打電話（此處應係發簡訊之
      誤，詳後述）至其手機門號0000-000000 叫其去賭博等語
      （見偵卷第21至22頁）；核與證人曾汪秀琪於同日警詢時
      陳稱「賭具為麻將，賭金為現金（新臺幣），賭法為1底
      500 元，1 臺100 元，每將抽頭金600 元，現場抽頭金由
      甲○○取走。」、「（問：為何其他在場人稱是由甲○○
      收取抽頭金？）因為甲○○是該地負責煮中餐給包飯的人
      吃的及打掃的人。」等語（見偵卷第14頁），所述情節相
      符；而證人曾子堯申登之門號0000-000000 電話，於99年
      2 月5 日下午2 時7 分時確實有收到被告甲○○持用之00
      00-000000 號電話之簡訊，此有通聯紀錄1 份可考（見偵
      卷第80至83頁）；又經證人曾子堯於原審99年6 月21日審
      理時具結證稱：「（被告甲○○傳簡訊給證人，簡訊內容
      如何記載？）內容大概是說有沒有空，要不要過來打牌。
      」（見原審卷第43頁背面）等語，足認當天證人曾子堯係
      經被告甲○○邀約始前往打牌甚明。證人曾子堯雖於原審
      99年6 月21日審理時具結改口稱：600 元是每個人200 元
      ，買4 個人便當和咖啡的錢，當天係被告甲○○幫忙買便
      當和咖啡，並非抽頭金，因為第1 次到警局又是半夜作筆
      錄，沒仔細聽警察的問題云云（見原審卷第42至44頁）；
      證人曾汪秀琪於原審同日審理時具結改稱：打牌時自摸的
      人付200 元，一桌付3 次共600 元就夠4 人的便當錢，由
      被告甲○○去買4 個便當和飲料，在警局是問抽頭金600
      元是誰去買便當，所以才說是被告甲○○云云（見原審卷
      第45至46頁）。然查證人曾子堯及曾汪秀琪於警詢時，均
      未曾提到當天有由被告甲○○買便當、咖啡之事，而係指
      出被告甲○○係負責煮飯之人；另證人簡秀貞於99年2 月
      6 日警詢時陳稱「沒抽頭，自摸拿100 元當茶水錢，一將
      只抽頭（茶水錢）1 次，就是100 元。」、「自摸的人自
      行管理100 元茶水錢，中場休息時由自摸的人去買飲料。
      」（偵卷第18 頁 ），所述「100 元茶水費」亦與曾子堯
      及曾汪秀琪於原審審理時翻異前詞所稱之「200 元是自摸
      的人的便當和飲料錢」有所出入，甚至被告甲○○於99年
      2 月6 日檢察官訊問時亦稱「（問：為何曾汪秀琪稱有抽
      頭金600 元？）我不清楚，她是在樓上。」（見偵卷第72
      頁）僅否認有抽頭金，而未曾提到「600 元的錢是幫忙買
      便當飲料」等語，均顯見證人曾子堯及曾汪秀琪迄原審審
      理時改口稱「每人200 元共600 元是被告甲○○幫忙買便
      當和飲料的錢，不是抽頭金」之證詞，實係臨訟迴護被告
      甲○○之詞，並不可採。況且，證人曾子堯於警詢及原審
      審理時均指稱其當日下午4 時許進入上址打牌，被告甲○
      ○於曾子堯抵達時就已經在場，直至警察臨檢時均未在打
      牌（見偵卷第22頁、原審卷第43頁）；證人曾汪秀琪於警
      詢時及原審審理時陳稱其當日下午7 時40分許至該處打牌
      （見偵卷第14頁、原審卷第44頁），則被告甲○○既然特
      地發簡訊邀曾子堯來打麻將，且比曾子堯更早就到場，然
      而曾子堯下午4 時抵達，等到下午6 時多開始打牌（原審
      卷第43頁），甚至下午7 時40分更晚到的曾汪秀琪都「後
      來居上地」加入打牌了，「要去打牌的」被告甲○○等了
      這麼久，甚至到下午9 時45分許為警查獲，卻未加入打牌
      ，而在旁邊「幫大家買便當買飲料」，實與常情相違，也
      令人無法相信被告甲○○僅僅是前往把玩麻將的賭客。此
      外，共同被告郭文傑以每月40,000元之高額代價承租上址
      ，且需負擔水電費等支出（見偵卷第59頁），又郭文傑自
      承因餐廳營運狀況不佳，而自99年1 月間已不再營運，則
      在此經濟狀況下，郭文傑豈會無償提供上址供他人任意進
      入把玩麻將賭博之理，堪認證人曾子堯及曾汪秀琪於警詢
      中關於郭文傑提供賭博場所及被告甲○○負責抽頭並供應
      賭客茶水乙節，應與事實相符。
（三）公訴意旨雖認被告甲○○與郭文傑係自98年3 月間某日起
      ，即開始為本案犯行，惟依上址之租屋契約，郭文傑係自
      98年4 月5 日起承租上址，且依郭文傑自承係99年1 月上
      址餐廳不再營運後才供做賭博場所之用（見偵卷第78頁）
      ，是認同案被告郭文傑自99年1 月餐廳營運結束後始為本
      案犯行，較為合理，附此說明。
（四）綜上，同案被告郭文傑既然花錢承租上址提供賭客把玩麻
      將，而被告甲○○則在該處收取每將抽頭金600 元，並負
      責打掃及提供茶水，顯見其等均意圖營利，共犯聚眾賭博
      及提供賭博場所犯行無疑，本案事證明確，被告甲○○上
      開犯行堪以認定，應依法論科。
三、核被告甲○○所為，係犯刑法第268 條前段意圖營利供給賭
    博場所及同條後段意圖營利聚眾賭博罪。被告甲○○與郭文
    傑就上開犯行，有犯意聯絡及行為分擔，為共同正犯。又按
    刑事法若干犯行之行為態樣，本質上原具有反覆、延續實行
    之特徵，立法時既予特別概括犯意，在密切接近一定時、地
    持續實行之複次行為，倘依社會通念，於客觀上認為符合一
    個反覆、延續性之行為觀念者，於刑法評價上，即應成立一
    罪。查本案被告自99年1 月間起迄99年2 月5 日下午9 時45
    分許遭查獲為止，以每將抽頭600 元代價提供場地讓賭客至
    上址把玩麻將賭博財物，反覆、延續為本案意圖營利供給賭
    博場所、聚眾賭博等犯行，應均予評價為「集合犯」之包括
    一罪。被告上開所為，係基於一個犯意之決定，達成其同一
    犯罪之各個舉動，乃一行為觸犯上開罪名，屬想像競合犯，
    應從情節較重之意圖營利聚眾賭博罪處斷。
四、原審審理後，適用刑法第28條、第268 條、第55條、第41條
    第1 項前段及刑法施行法第1 條之1 等規定，並審酌被告甲
    ○○前因賭博案件經原審於91年9 月2 日以90年度簡上字第
    156 號判處有期徒刑3 月確定（不構成累犯），有本院被告
    前案紀錄表附卷可佐，不思以正當工作獲取財產，竟以每將
    600 元之代價，與郭文傑共同提供場地讓賭客至上址把玩麻
    將賭博財物，獲取不法利益，助長社會僥倖心理，影響社會
    風氣，惟迄查獲時犯罪時間未久，犯罪後矢口否認，態度難
    認良好等一切情狀，量處有期徒刑三月，並諭知如易科罰金
    之折算標準。另說明扣案如附表之麻將牌、牌尺及籌碼等物
    ，同案被告郭文傑均否認為其所有，辯稱上開物品之前就有
    ，不知何人置於該處，惟查該處先前為被告郭文傑經營餐廳
    之用，且已經營將近1 年，該物並非一般餐廳使用之物，也
    難以想像會有房東或前任房客將上開供麻將賭博之物置於該
    處，是認該物應係同案被告郭文傑所有，而附表編號1 麻將
    牌及編號2 牌尺既係同案被告郭文傑所有且供其提供場所賭
    博之用，自應沒收，並因共犯連帶，亦於被告甲○○部分沒
    收；另附表編號3 籌碼等物雖為郭文傑所有，但依曾子堯等
    賭客之陳述係以現金賭博（偵卷第22頁），非供本案犯罪之
    用，不得沒收。另公訴意旨雖就房屋租約一併聲請沒收，然
    查房屋租約係持以確認被告郭文傑租賃房屋之權利義務關係
    ，難認供其聚眾賭博及提供賭博場所犯罪之用，亦不得沒收
    。其認事用法，核無違誤，量刑亦屬妥適，被告上訴猶執陳
    詞，指摘原判決不當，核無理由，其上訴應予駁回。
五、被告經合法傳喚，無正當理由不到庭，爰不待其陳述逕行判
    決。
據上論斷，依刑事訴訟法第368條、第371 條，判決如主文。
本案經檢察官吳國南到庭執行職務。
中    華    民    國    99    年    10    月    19    日
                  刑事第一庭審判長法  官  葉騰瑞
                                  法  官  莊明彰
                                  法  官  彭政章
以上正本證明與原本無異。
不得上訴。
                                  書記官  杜宜寧
中    華    民    國    99    年    10    月    19    日
附錄本案論罪科刑法條
中華民國刑法第268條
（圖利供給賭場或聚眾賭博罪）
意圖營利，供給賭博場所或聚眾賭博者，處3 年以下有期徒刑，
得併科3 千元以下罰金。
附表
┌──┬────────┬────┬───────────┐
│編號│名稱            │數量    │備註                  │
├──┼────────┼────┼───────────┤
│1   │麻將牌          │2副     │為同案被告郭文傑所有，│
│    │                │        │且供本案犯罪之用，應予│
│    │                │        │沒收。                │
├──┼────────┼────┼───────────┤
│2   │牌尺            │8支     │同上                  │
├──┼────────┼────┼───────────┤
│3   │籌碼            │1批     │為同案被告郭文傑所有，│
│    │                │        │惟難認供本案犯罪之用，│
│    │                │        │不得沒收。            │
└──┴────────┴────┴───────────┘

司法院資訊處製作；財團法人民間司法改革基金會備份。
